最高法院刑事判決　　　　　　　　　　　　　　　　八十七年度台上字第九三一號
　　上　 訴　 人　台灣高等法院高雄分院檢察署檢察官
　　上訴人即被告　甲○○　男
右上訴人等因被告貪污治罪條例案件，不服台灣高等法院高雄分院中華民國八十五年
九月十七日第二審更審判決（八十五年度上更(二)字第一五二號，起訴案號：台灣高雄
地方法院檢察署八十一年度偵字第七四○九、一一九三八號、八十一年度偵緝字第二
七三號），提起上訴，本院判決如左：
    主  文
原判決關於甲○○部分撤銷，發回台灣高等法院高雄分院。
甲○○之上訴駁回。
    理  由
發回更審部分：
本件原判決撤銷第一審論處上訴人即被告甲○○共同連續依據法令從事公務之人員，
竊取公有器材罪刑部分之判決，改判被告搬運物罪，固非無見。惟查：(一)明知因犯
貪污治罪條例第四條至第六條之罪所得之財物，故為收受、搬運、隱匿、寄藏或故買
者，同條例第十五條（修正前同條例第十四條）定有處罰明文，其目的在防止犯貪污
罪所得追徵之困難，屬非身分犯；與同條例第四條至第六條所定之身分犯罪，在澄清
吏治、嚴肅官箴者保護法益有異。此罪自不限定以依據法令從事公務之人員，或受公
務機關委託承辦公務之人為其犯罪主體。原判決既認定被告明知梁善勤（判刑確定）
、楊安雄、劉旗雄三人，共同侵占中國石油股份有限公司高雄煉油總廠大林廠高松包
管場之公有阻焊鋼管，而為其等載運五次等情，卻僅處以刑法第三百四十九條第二項
之搬運物罪（亦未論為連續犯），自有適用法則不當之違法。(二)依被告在調查處訊
問中坦承每次載運該阻焊鋼管至該場大門口，均交付（偽造之）放行證予保警，如實
際所載數量少於放行證上所載時，該放行證會交還被告，渠等為免偽造之放行證留在
保警處，每次均故意裝載少於放行證上登記之數量，以為掩飾云云（偵字第八○六○
號卷第十頁），如果無訛，則其似牽連犯行使偽造公文書罪，原判決未併予審究，亦
有已受請求之事項未予判決之違誤。(三)有罪之判決對於有利於被告之證據不予採信者
，應明其理由。證人余英雄，共同被告梁善勤、楊安雄分別證述被告不能私下接單
，不知情為物各等語（一審卷第五十頁、第十三頁；原審卷第七十九頁以下），原
判決未說明摒棄不採之理由，亦有未合。以上或為檢察官上訴意旨所指摘，或為本院
得依職權調查之事項，此部分仍應認有發回更審之原因。
上訴駁回部分：
按刑事訴訟法第三百七十六條所列各罪之案件，經第二審判決者，不得上訴於第三審
法院，法有明文。本件上訴人甲○○因物案件，原審係依刑法第三百四十九條第二
項論處罪刑，核屬刑事訴訟法第三百七十六條第七款之案件，依首開說明，既經第二
審判決，自不得上訴於第三審法院，上訴人竟復提起上訴，顯為法所不許。此部分其
上訴為不合法，應予駁回。
據上論結，應依刑事訴訟法第三百九十五條前段、第三百九十七條、第四百零一條，
判決如主文。
中      華      民      國    八十七    年     三       月     十二     日
                              最高法院刑事第九庭
                                  審判長法官  謝  家  鶴
                                        法官  羅  一  宇
                                        法官  花  滿  堂
                                        法官  陳  世  淙
                                        法官  張  清  埤
      右正本證明與原本無異
                                              書  記  官
中      華      民      國    八十七    年     三       月     十八     日
